【裁判字號】    96,易,2957
【裁判日期】    970212
【裁判案由】    竊盜
【裁判全文】
臺灣臺北地方法院刑事判決              96年度易字第2957號
公  訴  人  臺灣臺北地方法院檢察署檢察官
被      告  丙○○
上列被告因竊盜案件，經檢察官提起公訴（九十六年度偵字第二
０四六三號），本院判決如下：
    主  文
丙○○竊盜，處拘役貳拾日，如易科罰金，以新臺幣壹仟元折算
壹日。
    事  實
一、丙○○於民國九十六年九月二十五日晚間七時二十四分許，
    至臺北縣新店市○○路○段一號三樓之家福股份有限公司臺
    北新店分公司賣場內，拿取該公司賣場架上之香烤大香腸、
    雞心、甜椒（六百公克）、涼拌毛豆莢、大秋刀魚、無骨雞
    腿排、手工黑輪、串燒、手工魚丸、冷凍里肌烤肉、三節翅
    、筊白筍、冷藏絞肉、糯米腸各一包，及白吐司二條、香菇
    三包、牛蒡二支等物，價值共新臺幣（下同）一千一百十九
    元，置於手推車內，在收銀臺等候結帳時，因適逢中秋節，
    賣場人潮擁擠，丙○○竟意圖為自己不法之所有，趁賣場結
    帳臺收銀人員忙碌無暇注意之際，逕將該手推車推出結帳臺
    而竊取前開物品，嗣經賣場人員發現，報警當場查獲。
二、案經家福股份有限公司訴由臺北縣政府警察局新店分局報請
    臺灣臺北地方法院檢察署檢察官偵查起訴。
    理  由
壹、證據能力方面：
一、按被告以外之人（包括證人、鑑定人、告訴人、被害人及共
    同被告等）於偵查中向檢察官所為陳述，除顯有不可信之情
    況者外，得為證據，刑事訴訟法第一百五十九條之一第二項
    定有明文。是被告以外之人前於偵查中已具結而為證述，除
    反對該項供述得具有證據能力之一方，已釋明「顯有不可信
    之情況」之理由外，不宜以該證人未能於審判中接受他造之
    反對詰問為由，即遽指該證人於偵查中之陳述不具證據能力
    ，方符前揭法條之立法意旨。是證人甲○○於檢察官偵查時
    具結所為之證述（見九十六年度偵字第二０四六三號偵查卷
    第四二頁），被告未曾提及檢察官在偵查時，有任何不法取
    供之情形，是客觀上並無顯不可信之情況，前揭證人於偵查
    中之證言自具有證據能力。
二、被告以外之人於審判外之言詞或書面陳述，除法律有規定者
    外，不得作為證據，刑事訴訟法第一百五十九條第一項定有
    明文。經查：證人甲○○於警詢筆錄中所為之陳述，係被告
    以外之人於審判外所為之陳述，該等筆錄之記載，就證明構
    成犯罪之事實，固無證據能力，惟審酌證人甲○○於前開筆
    錄中之陳述並非違法取得，且業於本院審理中具結作證，經
    被告為交互詰問完畢，被告於訴訟上之程序權，已受保障，
    證人甲○○於前開筆錄中之陳述，其瑕疵即經恢復，而得作
    為其於審判期日所為證言之補強。是證人甲○○於警詢筆錄
    中所為之陳述，依前開說明，自具有證據能力，得為本案之
    證據。
貳、實體方面：
一、訊據被告丙○○固坦承有於前開時地購買上揭物品置於手推
    車內，未經結帳即離開三樓賣場結帳臺，惟否認有竊取行為
    ，辯稱係因排隊時他人告知其排錯手推車結帳臺，且適接女
    兒來電，便打算先行至樓下購買褲襪作為孫女生日禮物後，
    再一併結帳，非有意竊取該賣場前開物品云云。
二、經查：
    (一)被告丙○○有於前開時地購買價值一千一百十九元之上揭
      物品，置於手推車內，未經結帳即離開三樓賣場結帳臺等
      情，有證人甲○○、乙○○於本院審理時具結之證詞在卷
      可憑（見九十六年度易字第二九五七號本院卷第二七至三
      一頁），並有贓物認領保管單一紙、家樂福統一發票二紙
      、照片二張附卷可稽（見前揭偵查卷第二六至二八頁、第
      三四頁），堪信為真實。
    (二)被告於警詢時供稱：伊在排隊等候結帳時發現應排手推車
      道，卻錯排手提菜籃車道，即回至手推車道重排，此時忽
      然想及要幫其孫女購買褲襪，便打算先到一樓買完後，再
      一併結帳（見前揭偵查卷第一０頁）；嗣於第一次偵訊時
      稱：因為伊與先生被說排錯車道，便想換到左邊車道收銀
      臺結帳，結果一推出去後等了一下，此時女兒來電，因此
      臨時想去買孫女之褲襪，且又趕時間，就至一樓欲買褲襪
      （見前揭偵查卷第三七頁）；於第二次偵訊時改稱：伊是
      第一次到前開賣場，當天有帶一位榮民病人，病人說要去
      廁所，廁所出來後在前面等候，排隊時有人告知其排錯菜
      籃車結帳車道，因當時無法後退，祇好往前推出去，正巧
      病人接到伊女兒來電；復又改稱：之前女兒有帶其到過家
      樂福，但其是在外面看顧小孩，沒有進去，且伊於檢察官
      第一次偵訊時並未說病人係其先生（見前揭偵查卷第四二
      頁）；被告於本院審理時則供稱：當時伊有準備至收銀臺
      結帳，手推車是由病人乙○○推的，推到收銀臺那邊，後
      面有人說手推車不是在此結帳，且其女兒打電話至乙○○
      手機，想起過兩天是孫女生日，擬下樓買褲襪，伊才推出
      去左轉至其他客人所說之結帳地方，但乙○○說很累，樓
      下買一買後再一起結帳，因此便打算下樓買了褲襪後再一
      併結帳等語（見前揭本院卷第一一頁背面）。查被告對於
      本院提示其警詢、偵訊及本院訊問筆錄，並告以要旨時，
      表示均無意見（見前揭本院卷第三二頁），顯證其前揭供
      述非係出於強暴、脅迫、利誘、詐欺、疲勞訊問、違法羈
      押或其他不正之方法所取得者，應可確定。被告於警詢時
      均未提及其錯排結帳車道係基於其他客人告知，及其女兒
      曾來電連絡一事，此與其在偵訊、本院訊問時之陳述，前
      後已有不一，且既稱已回至手推車道重排，縱使突然想起
      有漏未購買物品，地點又在一樓，當無可為其即有推手推
      車未結帳便通過三樓結帳臺之正當理由，被告自稱做過百
      貨公司推銷員，亦表示知悉在一般商店、賣場，購物完畢
      一定要先結帳後始能離開商店、賣場（見前揭偵查卷第三
      七頁、前揭本院卷第三二頁），自更無推說不知之理，則
      其所為未結帳即離去之辯解，顯有可議。
    (三)證人即家樂福新店賣場安全課助理甲○○具結證稱：家樂
      福大賣場電子防盜系統主要是針對煙酒、化妝品、唱片等
      高單價物品，被告所買生鮮類商品通過感應門不會發生響
      聲，故未當場在結帳臺攔查，等收銀員通知時只能在一樓
      處將被告攔下；賣場收銀臺未區分菜籃車與一般推車道，
      任何收銀臺均可結帳；賣場結帳地方在三樓，被告當時有
      排隊準備結帳，但因收銀員忙服務其他客人結帳工作，被
      告就直接將車子推出去，收銀臺與收銀臺間比較寬，可以
      容納二臺推車併行，而且有些客人不一定會使用手推車，
      可能是使用手提菜籃或用手拿，一確定被告沒有結帳，就
      請派出所警員前來處理；賣場一樓有商店街，同時也可以
      通往停車場，都是同一方向，當時被告是朝那方向去；其
      他非家樂福所屬之賣場，亦無以手提菜籃及手推車來區分
      結帳櫃臺；賣場一樓租給其他商店，與家樂福不是同一公
      司，一樓商店所購買之商品非屬於家樂福賣場所有，家樂
      福賣場二樓服飾區有販賣褲襪；發現被告未結帳時間是九
      十六年九月二十五日晚上七點二十四分，接到警衛通知是
      在當日晚上七時三十分（見前揭偵查卷第一五、四三頁；
      前揭本院卷第二七至二九頁）。依前揭證人甲○○之證言
      可知，家樂福新店賣場並未區分何者為手推車結帳車道，
      何者為手提菜籃結帳車道，甚至其他非家樂福所屬之賣場
      亦復如此，被告空言指稱係其他客人告知伊以手推車購物
      排錯結帳車道云云，卻未提出證據證明，顯係臨訟卸責之
      詞，不足採信。又被告前稱係第一次至前開賣場，後稱之
      前係其女兒曾帶其前往，惟因在外看顧小孩，故未進去裡
      面，是被告既一再辯稱其對前開賣場環境不熟，致分不清
      其結帳流程，竟又深知一樓商店有販賣褲襪，而被告曾擔
      任百貨公司推銷員，理應知悉其所稱之褲襪在一般賣場內
      均應會有販售，且結帳臺之設置即在收銀買單，被告前此
      於結帳臺排隊等候亦正是準備付錢結帳，堪認被告對其應
      於前開結帳臺結帳完後才能離去之認知，並未發生誤解或
      錯認，再者，依卷附臺北縣政府警察局新店分局九十七年
      一月十五日北縣警店偵字第０九七００００二四五號函載
      ，警員韓君偉於九十六年九月二十五日晚上九時五十分對
      被告製作警詢筆錄時，有當場目睹其身上攜有現金約一至
      二萬多元，惟未確實予以清點（見前揭本院卷第二四頁）
      ，足證被告係於準備結帳時，因見適逢中秋人潮擁擠，賣
      場收銀人員忙碌不注意之際，基於一時貪念，便未結帳即
      推手推車離去，洵堪認定。
    (四)至證人即被告照顧之病人乙○○於本院審理時具結證稱：
      九十六年九月二十五日晚上六、七點鐘有與被告一同前往
      前開賣場購物，在被告買完東西準備結帳時，伊因尿急去
      廁所，回來後被告還在排隊，由於人不舒服，就坐在收銀
      臺外面附近等被告，沒多久即看到被告被後面其他人擠出
      來（嗣改稱是被告對伊說她被人家擠出來），在此之前，
      曾接到被告女兒打電話至其0000000000手機，
      此時被告已來到其身邊，便將手機交予被告接聽，後來通
      話內容均是被告所轉述，大意是過二天為被告外孫女生日
      ，希望被告在賣場買襪子之類做為生日禮物，從其接到電
      話至被告講完話止，確定時間約一分鐘，當日被告未帶手
      機，其在前開賣場前後停留期間僅接獲該通電話，此外伊
      手機未再接到他人來電或是去電給他人，前往賣場是其開
      車，車子停在地下二樓停車場等語（見前揭本院卷第二九
      頁背面至第三一頁）。查被告於本院訊問時供稱：其女兒
      以0000000000號手機打電話給病人乙○○00
      00000000之手機，大約是晚上七時三十分前後接
      聽到女兒打來電話云云（見前揭本院卷第一一頁背面、第
      三一頁），與證人乙○○前揭證言，故互核一致，惟據本
      院依職權調取號碼0000000000及000000
      0000於九十六年九月二十五日之通聯紀錄，顯示前二
      號碼手機於該日晚上七時十九分五十三秒、七時四十一分
      五十五秒雖各有二通通聯，然其通話秒數均為０秒，此外
      有中華電信資料查詢一紙存卷可證（見前揭本院卷第二一
      頁），而被告未結帳時間係當天晚上七時二十四分，亦據
      證人甲○○結證屬實，已如前述，足徵被告於前開賣場排
      隊準備結帳及嗣後未結帳即離開結帳臺之時段，應無被告
      與證人乙○○所稱「被告女兒來電」之事實，故被告辯稱
      其係接獲女兒來電後，始想先行至樓下購買褲襪，再一併
      結帳等情，顯與事實不符，且亦與證人乙○○所稱被告說
      伊被後面人從結帳臺擠出來後，其再將手機交予被告接聽
      一節，扞格不入，而客人至結帳臺目的即在結帳付款，此
      與一般車站、公園等之出入口，人來人往目的即在進出者
      不同，人潮縱再擁擠，亦絕無可能發生被告所謂在結帳臺
      排隊等候結帳時，竟遭他人推擠而出結帳臺情事，被告前
      揭所辯，與經驗法則相違甚鉅，不足採信。
    (五)綜上所述，被告所為辯解無非推諉杜撰之詞，均無可採，
      本件事證明確，被告犯行堪以認定，應依法論科。又被告
      於前開時地未經結帳即推手推車離開結帳臺一節，業據被
      告供承在卷，且為證人甲○○、乙○○結證屬實，均如前
      述，依刑事訴訟法第一百六十三條之二第二項第三款規定
      ，本院認被告於審理時履勘錄影帶之請求已無必要（見前
      揭本院卷第一二頁），附此敘明。
三、核被告丙○○所為，係犯刑法第三百二十條第一項之竊盜罪
    。爰審酌被告素行尚佳，有臺灣高等法院被告前案紀錄表一
    紙附卷可佐，其因一時貪念，見前開賣場人潮擁擠，竟趁收
    銀人員忙碌無暇他顧之際，未經結帳即逕自通過結帳臺離去
    ，及犯罪所生危害、犯罪後猶飾詞狡辯，否認犯行，毫無悔
    意等一切情狀，量處如主文所示之刑，並諭知易科罰金之折
    算標準，以示懲儆。
據上論斷，應依刑事訴訟法第二百九十九條第一項前段，刑法第
三百二十條第一項、第四十一條第一項前段，刑法施行法第一條
之一，判決如主文。
本案經檢察官熊南彰到庭執行職務
中    華    民    國    97    年    2     月    12    日
                  刑事第三庭    法  官  詹慶堂
上正本證明與原本無異。
如不服本判決，應於判決送達後10日內向本院提出上訴狀（應抄
附繕本）。告訴人或被害人如對於本判決不服者，應具備理由請
求檢察官上訴，其上訴期間之計算係以檢察官收受判決正本之日
期為準。
                                書記官  羅欣宜
中    華    民    國    97    年    2     月    14    日
刑法第320條
意圖為自己或第三人不法之所有，而竊取他人之動產者，為竊盜
罪，處5年以下有期徒刑、拘役或5百元以下罰金。
意圖為自己或第三人不法之利益，而竊佔他人之不動產者，依前
項之規定處斷。前二項之未遂犯罰之。


司法院資訊處製作；財團法人民間司法改革基金會備份。
